臺灣高等法院交通事件裁定　　　　　　 96年度交抗字第629號
抗　告　人
即　異議人
即受處分人 甲○○
上列抗告人因違反道路交通管理處罰條例案件，不服臺灣臺北地
方法院，中華民國96年7月24日所為裁定（96年度交聲字第828號
），提起抗告，本院裁定如下：
    主  文
抗告駁回。
    理  由
一、按違反道路交通管理處罰條例第12條至第68條之規定者，由
    公路主管機關處罰；受處分人，不服第八條主管機關所為之
    處罰，得於接到裁決書之翌日起20日內，向管轄地方法院聲
    明異議，道路交通管理處罰條例第8 條第1 項第1 款、第87
    條第1 項分別定有明文。是得向法院聲明異議之標的，自以
    公路交通主管機關所設交通裁決單位就交通違規事件所為處
    罰之裁決處分為限，尚不及於交通勤務警察或依法執行交通
    稽查任務人員舉發違反道路交通管理事件之行政處分。道路
    交通管理條處罰條例及道路交通案件處理辦法，均未定有裁
    決處分作成前得預為聲明不服之規定，刑事訴訟法第349 條
    但書「判決宣示後送達前之上訴，亦有效力」之規定，性質
    上即非處理道路交通違規事件所得準用，從而於裁決單位裁
    決前，逕就交通違規舉發聲明異議，應認聲明異議不合法律
    上之程式。且道路交通管理處罰條例第87條第1 項規定：「
    受處分人，不服第8 條主管機關所為之處罰，得於接到裁決
    書之翌日起20日內，向管轄地方法院聲明異議。」，是受處
    分人所異議之對象，係主管機關所為之裁決，為行政機關所
    為具行政罰性質之行政處分，至司法機關即管轄地方法院所
    審理者，則係該裁決是否合法，為特殊之行政救濟程序。質
    言之，司法機關之管轄權，乃屬後續管轄權，而行政機關之
    管轄權，方屬原始管轄權，此主要係行政處分之本質使然，
    亦兼具減輕司法機關負擔之功能。職是，若交通主管機關於
    案件經舉發而繫屬後，尚未為裁決，其原始管轄權既未消滅
    ，則司法機關之後續管轄權自未產生，尚無發動司法權之必
    要，故交通違規人於交通主管機關裁決前，先向管轄地方法
    院聲明異議，因其異議之對象尚未存在，該異議自不合法律
    上之程式，此觀之道路交通管理處罰條例第87條明定（臺灣
    高等法院89年度交抗字第68號裁定，亦同此旨）。又交通法
    庭認聲明異議不合法律上之程式或其異議權已經喪失者，應
    以裁定駁回之，但其不合法律上之程式可補正者，應先定期
    命為補正，逾期不補正者，即予駁回，復為道路交通案件處
    理辦法第18條所明定，先予敘明。
二、本件受處分人甲○○聲明異議意旨略以：聲明異議人甲○○
    於民國96年5月29日上午8時46分，騎乘車號 NUY-428號重型
    機車，在臺北市○○○路、和平東路口，騎乘於內側第 2禁
    行機車車道，違反道路交通管理處罰條例第45條第 1項第13
    款規定，經警以科學儀器拍照後逕行舉發，惟當時係為閃避
    前方車輛臨時停車，基於交通安全考量，避免與前車發生撞
    擊，不得已方駛入禁行機車車道，閃避後已有騎回機慢車道
    ，為情理考量，聲請撤銷原舉發單云云。
三、經查：異議人向原審院提出本件聲明異議之時間為「96年 7
    月19日」，此有卷附之聲明異議狀在卷可查；而經向舉發違
    反道路交通管理事件通知單上所載之應到處所即臺北市交通
    事件裁決所查詢：本件迄今尚未製作任何違反道路交通管理
    事件裁決書等情，有原審法院公務電話查詢單在卷可稽；是
    於受處分人向原審法院提出聲明異議之時，實際上並無任何
    裁決所裁決書，並無可得為聲明異議之標的存在，揆諸前揭
    說明，異議人之異議不合法律上之程式，且無從補正，應予
    駁回。
四、又本件異議人若對前開舉發通知單之內容不服，應待主管機
    關裁決並製作裁決書送達異議人，再於收受裁決書之翌日起
    20日內，向管轄地方法院聲明異議。抗告意旨仍執前詞，請
    求撤銷原舉發單云云，核無理由，應予駁回。
據上論結，應依道路交通案件處理辦法第26條，刑事訴訟法第
412條，裁定如主文。
中　　華　　民　　國　　96　　年　　8 　　月　　29　　日
　　　　　　　　　刑事第十四庭  審判長法　官  陳志洋
　　　　　　　　　　　　　　　　　　  法　官  林秀鳳
　　　　　　　　　　　　　　　　　　  法　官  沈宜生
以上正本證明與原本無異。
不得再抗告。
                                      書記官  陳雅加
中　　華　　民　　國　　96　　年　　8 　　月　　30　　日
